【裁判字號】    98,家抗,2
【裁判日期】    990301
【裁判案由】    變更子女之姓氏
【裁判全文】
福建金門地方法院民事裁定               98年度家抗字第2號
抗  告  人  甲○○
上列抗告人因聲請變更子女姓氏事件，對於中華民國98年7月22
日福建金門地方法院98年度家聲字第8號第一審裁定提起抗告，
本院第二審合議庭裁定如下：
    主  文
抗告駁回。
抗告程序費用由抗告人負擔。
    理  由
一、抗告人於原審聲請及抗告意旨略以：抗告人之父魏永順（已
    歿）早年入贅抗告人之母許梨治，冠妻姓更名登記為許魏永
    順，抗告人出生後從父之本姓取名為甲○○，抗告人成家立
    業並生育子女後，其子女亦均從「魏」姓，惟抗告人之母並
    無其他兄弟，且其許姓家族歷代皆由女子單傳，無子嗣傳承
    香火及衣缽，抗告人歷年來返回金門參加許氏宗祠祭典時，
    對於許氏伯叔輩寬容地讓抗告人以一外姓「魏」參與家族祭
    典，並名列孝親名單中常深覺有愧，且抗告人之母許梨治於
    民國98年6月間辭世，臨終前抗告人於病榻前對其承諾欲更
    改姓氏為「許魏」，許梨治深覺寬慰，含笑以終，抗告人嗣
    後於繼承許梨治財產時，更覺惶恐，常感以「魏」姓繼承許
    家財產對許氏祖先難以交代，亟欲改姓以償母親生前未竟之
    願、盡子女孝道，並報答許家自小對抗告人之呵護教養，否
    則將自陷於不仁不義，亦難以面對村莊內許氏伯叔輩及列祖
    列宗在天之靈，爰依民法第1059條第5項規定，聲請宣告變
    更抗告人之姓氏為冠姓後之父姓「許魏」。原審未予詳查，
    駁回抗告人之聲請，自有未當，為此提起抗告，求為廢棄原
    裁定等語。
二、按父母之一方或雙方死亡，且有事實足認其姓氏對子女有不
    利之影響時，子女得請求法院宣告變更姓氏為父姓或母姓：
    ，民法第1059條第5項定有明文。惟此處之姓氏變更自以子
    女原先之姓氏對其有不利之影響，且限以變更為父姓或母姓
    為限。查本件抗告人主張其父母均已雙亡，固據其提出戶籍
    謄本、戶口名簿影本各1件為證，惟所請求變更之姓氏「許
    魏」，既非其母姓「許」，亦非其父姓「魏」；況抗告人係
    46年11月24日出生，現年52歲，人格發展業已完全，難認維
    持原來姓氏對其人格之發展有何不利影響；又抗告人自承其
    母方宗族長輩並未因抗告人異姓否定其參與家族祭典之資格
    ，即難認抗告人原來之姓氏對其有何不利之影響，則抗告人
    聲請變更原來姓氏，尚於法不合，不應准許。從而，原審認
    抗告人僅以完成母親遺願，並告慰列祖列宗在天之靈為由，
    聲請變更姓氏，未提出或舉證證明原姓氏對其有何不利影響
    而駁回其聲請，其認事用法均無不妥之處。抗告意旨仍執陳
    詞，指摘原裁定不當，求予廢棄，非有理由。
三、據上論結，本件抗告為無理由，爰依民事訴訟法第495條之1
    、第449條、第78條，裁定如主文。
中    華    民    國    99    年    3     月    1     日
                  家事法庭  審判長法  官  康樹正
                                  法  官  張珈禎
                                  法  官  許嘉容
以上正本證明與原本無異。
本裁定除以適用法規顯有錯誤外，不得再抗告。如提再抗告，應
於收受送達後10日內委任律師為代理人向本院提出再抗告狀，並
繳納再抗告費新台幣1,000元。
                                  書記官  徐振玉
中    華    民    國    99    年    3     月    2     日

司法院資訊處製作；財團法人民間司法改革基金會備份。
